臺灣臺中地方法院刑事判決　　　　　　　　　　　　　九十一年度易緝字第一七號
　　公　訴　人　台灣台中地方法院檢察署檢察官
　　被　　　告　甲○○
右列被告因業務侵占案件，經檢察官提起公訴（八十八年度偵字第二二七五九號）
，本院判決如左：
    主  文
甲○○無罪。
    理  由
一、本件公訴意旨略以：被告甲○○為福新建築管理維護有限公司之負責人，明知伊
    為全民健康保險之投保單位，依其與員工之約定及依全民健康保險法之規定，應
    於每月代扣其員工之全民健康保險員工自負額部分款項，並於次月月底，連同福
    新建築管理維護有限公司應負擔之部分，一併上繳全民健康保險局，為替其員工
    處理事務之人。詎其竟基於意圖為自己不法之所有之概括犯意，自民國（下同）
    八十六年十月一日起至八十七年九月二十三日止，連續侵占其所代扣員工乙○○
    ○所繳之全民健康保險保險費，共計新台幣（下同）二千二百九十九元，而未依
    期繳付予全民健康保險局，因認被告涉有刑法第三百三十六條第二項之業務侵占
    罪嫌等語。
二、按犯罪事實應依證據認定之，無證據不得推定其犯罪事實，刑事訴訟法第一百五
    十四條定有明文。又按侵占罪須被侵占他人之物，原為行為人所持有，而行為人
    有易持有為所有之不法意思並將之據為己有始可構成。如自始即為行為人自己所
    有之物，即不生易持有為所有之不法意思，故不能成立侵占罪。訊據被告固坦承
    於前開時地未上繳員工所繳納之保險費等情，惟辯稱伊是因為週轉不靈才沒有繳
    納健保費等語。按受雇人為全民健康保險法第八條所規定之第一類被保險人，其
    應自付之保險費，由投保單位負責扣、收繳，並須於次月底前連同投保單位應負
    擔部分，一併向保險人繳納，逾期未繳納者，得寬限十五日，寬限期滿翌日起至
    完納前一日止，每逾一日加徵滯納金，倘保險人於投保單位或被保險人未繳清保
    險費及滯納金前，得暫行拒絕給付。但被保險人應繳納部分之保險費已扣繳或繳
    納於投保單位者，不在此限，全民健康保險法第二十九條、第三十條定有明文，
    是以投保單位代為扣繳受雇人應負擔之保險費，係其法定義務，倘未依法繳納，
    得依法強制對投保單位執行，且一旦扣繳，保險人仍需依法對被保險人為給付，
    不得因投保單位未依法繳納而逕行拒絕給付，綜上，本案被告所營之投保單位固
    然未依法繳納乙○○○應負擔之健保費，惟其已按月扣繳，依法乙○○○即已享
    有健保給付，對乙○○○之權益並無損害，被告按月自乙○○○之薪資內扣繳健
    保費，係盡其法定義務，而非先將其所有之動產移轉所有權予乙○○○，再以為
    乙○○○持有之意思而為扣繳，被告主觀上並無侵占之不法意圖，客觀上亦無易
    持有為所有之行為，此外復查無其他積極證據足以證明被告有侵占犯行，且無證
    據證明被告犯罪，揆諸前揭說明意旨，自應為無罪之諭知。
據上論斷，應依刑事訴訟法第三百零一條第一項前段，判決如主文。
中    華    民    國      九十一      年       二      月   二十七  日
                                臺灣臺中地方法院刑事第二庭
                                      法  官  陳 如 玲
右正本證明與原本無異。
如不服本判決，應於判決送達後十日內向本院提出上訴狀，上訴於臺灣高等法院臺中
分院( 須附繕本 )。
                                      書記官
中    華    民    國九十一      年       三      月     四    日
